【裁判字號】    89,自,163
【裁判日期】    891114
【裁判案由】    妨害名譽
【裁判全文】
臺灣桃園地方法院刑事判決                          八十九年度自字第一六三號
    自  訴  人  己○○
    被      告  丁○○
右列被告因妨害名譽案件，經自訴人提起自訴，本院判決如左：
    主      文
丁○○無罪。
    理      由
一、自訴意旨略以：被告丁○○於民國八十九年二月二十五日，在桃園縣蘆竹鄉蘆竹
    村一七九之十四號，其任職之「台灣阿迪達斯股份有限公司桃園倉庫（下稱阿迪
    達斯桃園倉庫）」二樓，趁台北總公司經理乙○○前來召開會議之際，竟在會中
    當著與會之二十餘位同事面前，指稱：塗副理小道消息特別多，到處向人亂講我
    跟周潘秀美有不尋常關係，我們二個相差十多歲，像姐弟一樣，副理處理這件事
    非常差勁：：：其壓力很大云云，後吳經理找自訴人與被告到二樓辦公室開會，
    被告再忿忿不平向吳經理表示：塗副理處理這件事非常差勁云云，因認被告涉有
    刑法第三百零九條之公然侮辱及同法第三百十條之誹謗等罪嫌云云。
二、訊據被告丁○○，坦承於前開時、地，在會中向與會之同事指稱公司內有人小道
    消息特別多，到處向人散佈其與潘秀美間有不尋常之關係，其與潘女二個相差十
    多歲，僅像姐弟一樣等情不諱，惟堅詞否認有誹謗等犯行，辯稱自訴人確有向公
    司之同事傳述其與潘秀美間關係曖昧，因不堪其擾，始為如斯指摘，目的係希望
    自訴人勿再造謠生事，另其並未指責自訴人處理此事很差勁，係會後，乙○○經
    理再找其他同事以了解此事之後向自訴人為此指責等語。
三、經查，於本院調查時，證人辛○○結證稱：（開會時丁○○有提己○○處理此事
    很差勁？）我沒有聽到等語，證人戊○○結證稱：（開會當天當陳有指責塗處理
    此事很差勁？）我不知等語，證人丙○○結證稱：（會中陳有無罵塗處理此事很
    差勁？）那是開完會後乙○○經理為了此事再找一些有聽此話之人再上樓開會，
    會中吳經理有指責塗處理此事很差勁，不是陳說的：：：（開完會之討論你有上
    去？）有，但丁○○不在：：：（何情況之下吳罵塗？）乙○○有問我們有無聽
    說過此事，我們說是己○○告知的，吳即指責塗很差勁說其不應散布此消息等語
    。另證人甲○○於本院審理時結證稱：（開會當天被告有當眾說自訴人處理此事
    很差勁？）沒有印像等語，復稽以證人乙○○於本院審理時亦結證稱：（開完會
    ）後我找了幾人包含丙○○、戊○○來了解狀況：：：經過同仁之述了解自訴人
    確有傳被告與潘女之事，我再請自訴人過來，有告知自訴人，自訴人有自承他是
    有說，但用意是請同事轉告被告不要此，但「我告訴自訴人如此處理反而弄大了
    」，反而讓同仁怪你到處傳：：：（你有罵自訴人處理的很差勁？）「類似用語
    」等語，是以綜據渠等所陳，顯見被告並未在開會中指責自訴人處理此事很差勁
    ，此係會後，乙○○另找數位同事前來究明詳情之後，始向自訴人所發之警語，
    且當時被告並未在場各等情，據此，自難指被告有公然口出斯言以侮辱自訴人之
    情事。至證人庚○○於本院調查時雖稱：（開會當天有聽陳在罵塗處理此事很差
    勁？）印像中是說「以一個主管如此處理太差勁」云云，惟其所陳要與證人戊○○、丙○○及甲○○等人之證述相佐，參酌確曾有人出此語以指責自訴人，惟係
    乙○○而非被告之情，衡情，諒係時隔久遠後，庚○○因記憶模糊以致「張冠李
    戴」，將乙○○指責之詞誤植係被告所為，職是，其此部分證述顯出於誤記所致
    ，殊不足為憑。次查，自訴人曾向同事傳述有關被告與潘秀美間之八卦緋聞，馴
    至此事傳遍全公司等情，業據證人辛○○、戊○○、庚○○、丙○○於本院調查
    時及甲○○於本院審理時，結證甚明，自訴人於本院調查時亦自陳：（有向公司
    其他公司員工講被告與周女有關係？）有，戊○○、丙○○、庚○○、甲○○，
    都是桃倉庫員工等語（見本院八十九年九月十五日訊問筆錄），據而自是堪認被
    告此部分辯解屬實。按因自衛、自辯或保護合法之利益，而以善意發表言論者，
    不構成誹謗罪，刑法第三百十一條第二款定有明文。至所謂善意，則指「無加害
    之惡念」，進言之，凡出於自衛、自辯或保護合法利益等目的而為一定事實之指
    摘，且所指之事實係有合理堅實之根據可信為真實，並非全然徒托虛言，憑空捏
    杜者，即屬之。茲被告指稱自訴人散佈有關其個人與潘女間之「八卦緋聞」之事
    既屬真實，抑且，其本身復為該流言所指涉之對像，於其名譽當然有損，因之，
    其遭自訴人散佈之流言所困，於不甘個人名譽受損之情況，藉開會之公開場合為
    如自訴人所指之陳述，揆其目的，無非係意在為自己謗白洗冤並兼以敬告制止自
    訴人更為損及其個人清譽之不當舉措，此再徵諸證人戊○○於本院調查時結證稱
    ：（被告之）意思是沒證據不要隨便亂說話，證人甲○○於本院審理時結證稱：
    （被告當時）是有為自己辯解各等語益明，準此，被告顯係圖為自衛及自辯始為
    該性屬真實事件之指摘，此情極為彰明，依前開說明，其所為自不構成誹謗罪。
    綜述，本件並不能認定被告有如自訴人所指之各犯行，依法自應為無罪之諭知。
據上論斷，應依刑事訴訟法第三百四十三條、第三百零一條第一項，判決如主文。
中      華      民      國    八十九    年     十一     月     十四     日
                              臺灣桃園地方法院刑事第三庭
                                  法  官  蔡榮澤
右正本證明與原本無異。
如不服本判決，應於判決送達後十日內向本院提出上訴狀( 應附繕本 )，上訴於
臺灣高等法院。
                                    書記官   劉德壽
中        華        民        國   八十九   年   十一   月    二十九    日


司法院資訊處製作；財團法人民間司法改革基金會備份。
